臺灣高等法院刑事判決　　　　　　　　　　　　　九十一年度上易字第一六六二號
　　上　訴　人
　　即　被　告　甲○○
右上訴人因贓物案件，不服臺灣新竹地方法院九十一年度易字第十四號，中華民國九
十一年四月二十二日第一審判決（起訴案號：臺灣新竹地方法院檢察署九十年度偵字
第六二一一號），提起上訴，本院判決如左：
    主  文
原判決關於甲○○部分撤銷。
甲○○連續故買贓物，處拘役伍拾玖日，如易科罰金，以參佰元折算壹日。
    事  實
一、甲○○明知其友人李榮華 (業經原審以竊盜罪，判處有期徒刑六月確定) 在新竹
    縣竹北市○○○路八十九號「家樂福賣場」休閒用品科打工期間，竊取「家樂福
    賣場」內所陳列之多種品牌香菸、軒尼詩詳酒及ＤＶＤ等物，乃基於概括之犯意
    ，於附表所示之時間、地點，以低於市價之每條香菸新臺幣 (下同) 二百元、每
    瓶洋酒七百元及每部ＤＶＤ五千元之代價，連續多次向李榮華購買如附表所示種
    類、數量之贓物，嗣再以每條香菸二百五十元、每部ＤＶＤ六千元之代價將前開
    贓物轉售圖利，洋酒部分則與友人飲罄。嗣李榮華因委請管益章 (業經原審以竊
    盜罪，判處有期徒刑二月確定) 出售竊得之手提電腦，為警查獲，而循線得知上
    情。
二、案經新竹縣警察局竹北分局報請臺灣新竹地方法院檢察署檢察官偵查起訴。
    理  由
一、訊據上訴人即被告甲○○固供承於附表所示之時、地，向李榮華購買香菸、洋酒
    及ＤＶＤ等物，惟矢口否認有何故買贓物犯行，辯稱：其非「家樂福賣場」員工
    ，不知附表所示之物，係李榮華竊自「家樂福賣場」之贓物，因李榮華向其表示
    認識廠商，有較便宜之物品來源，與同學討論後，大家都認為便宜，才會向李榮
    華購買，並無贓物之認識云云。
二、經查：
  (一)右開被告明知李榮華所出售如附表所示之物，係竊自「家樂福賣場」內之贓物，
    惟仍以每條香菸二百元、每瓶洋酒七百元及每部ＤＶＤ五千元之價格向李榮華購
    買轉賣牟利之事實，業據李榮華於偵訊時陳述：「 (問：偷到之物如何處理？)
    賣掉，偷到之物，部分交給甲○○去賣，他知道偷來之物是贓物。」等語明確(
    見偵查卷第三十七頁) ，李榮華於原審調查時復陳稱：「 (問：你第一次偷香煙
    幾條？偷了以後交給何人處理？) 二十條，交給甲○○處理。」、「 (問：被告
    甲○○是否知道你交給他的香煙是偷來的？) 答：知道，我有跟他說，我給他的
    時候就跟他說，是我偷來的香煙。」、「 (問：你交給被告甲○○賣，你如何跟
    他說？) 答：他說他拿去賣，我拿二百元，而他賣給別人就可以從中取得利潤，
    我不用再分給他。」、「 (問：你有無跟被告甲○○說，你如何拿到ＤＶＤ？)
    他知道，我都是利用同一個方法，因為我之前有跟他講過，我都是放在整箱下面
    運出來。」等情綦詳 (見原審卷第二十六頁、第二十七頁、第二十九頁、第三十
    頁) ，而經原審法院質之李榮華亦明確陳稱：其從未告知被告如附表所示物品是
    向家樂福廠商所洽購，衡諸李榮華與被告係同校同學，彼此間復無任何怨隙，李
    榮華應無故意誣攀被告甲○○之必要，再佐以李榮華上開所述，具體詳盡，前後
    一致，應非臨訟杜撰，堪認屬實。
  (二)被告於警訊時供稱：其並未參與李榮華竊盜行為，其只是負責銷贓等語 (見偵查
    卷第十四頁反面) ，衡情，被告如不知李榮華所售予如附表所示物品，係屬竊盜
    所得之物，應無於警訊中提及由其負責銷售贓物之理。是被告嗣改稱其不知如附
    表所示之物係屬贓物云云，與其於警訊時所言不符。而被告於警訊時所為之陳述
    ，係案發時較少權衡利害得失之供述，較之事後翻異之詞為可採信，且並無證據
    證明被告甲○○嗣後更異之詞與事實相符或其初供係屬虛偽，自不得任意捨棄其
    警訊之陳述而不採，是被告事後事後翻異之詞，係為卸責，不足採信。
  (三)被告於原審法院訊及是否知曉李榮華於「家樂福賣場」工作之部門時，支吾其詞
    ，先則稱在菸酒部門，嗣則改稱不知道 (見原審卷第四十頁) ，則被告向李榮華
    購買附表所示之物品時，既未先行詢問李榮華所出售物品之來源，即逕向李榮華
    購買上開香菸，顯與常情有違。況對於贓物之認識，並不以行為人對於該物確信
    其係贓物為限，只須行為人對該物來源存疑，而懷疑其可能為贓物，或雖有預見
    ，而不背其本意時，即認有贓物之認識。被告於原審調查時陳稱：其向李榮華所
    購得之香菸比市價便宜一百多元，洋酒比市價便宜二、三百元， (見原審卷第三
    十八頁) ，證人即「家樂福賣場」安全課長乙○○亦證稱ＤＶＤ每部九千六百九
    十元、香菸一條三百六十元以上明確 (見偵查卷第二十頁、六十頁) ，且李榮華
    亦供承附表所示香菸每條市價約四、五百元，足見被告以低於市價甚多之價格向
    李榮華購得如附表所示之物品。本件被告購買如附表所示之物品時，未先查明香
    菸之來源無虞，猶以較市價不相當之價格購買，難謂其不知如附表所示之物為贓
    物，被告所辯，顯係諉卸刑責之詞，不足採信。
  (四)綜上所述，被告罪證明確，犯行洵堪認定，應依法論科。
三、核被告所為，係犯刑法第三百四十九條第二項之故買贓物罪。檢察官雖認被告係
    犯刑法第三百四十九條第一項之收受贓物罪，惟被告既係以每條香菸二百元、每
    瓶洋酒七百元及每部ＤＶＤ五千元之價格，向李榮華購買如附表所示物品後，再
    予以轉賣牟利，足徵被告並非無償取得如附表所示贓物，自難以收受贓物罪相繩
    ，惟檢察官起訴之事實，與被告犯罪之基本社會事實相同，爰依法變更起訴法條
    。被告所為上開多次故買贓物行為，時間緊接，所犯基本構成要件相同，顯均係
    出於概括之犯意為之，為連續犯，依刑法第五十六條之規定以一罪論，並加重其
    刑。
四、原審認被告罪證明確，予以論罪科刑，固非無見，然原審僅就附表編號一部分論
    以故買贓物罪刑，就附表編號二至編號五部分認應屬教唆竊盜，而另為無罪之諭
    知，然李榮華係自發性之竊取「家樂福賣場」物品，所竊物品，除附表所示者外
    ，尚包含其他種類之電器用品，縱李榮華曾事先了解，被告所需物品種類，進而
    利用工作機會竊取該等物品，以符合被告需求，惟並無證據證明李榮華係因被告
    之教唆，而起意竊盜，尚難認被告該當教唆李榮華竊盜之罪，原審未論被告以連
    續故買贓物之罪，尚有未洽。被告上訴，否認犯罪，為無理由，然原判決既有上
    開可議之處，自應予以撤銷改判。爰審酌被告犯罪之動機、目的、手段、品性、
    生活狀況、其尚為在學學生、所得之不法利益匪鉅及犯罪後態度尚稱良好等一切
    情狀，量處如主文所示之刑，並諭知易科罰金之折算標準。
據上論斷，應依刑事訴訟法第三百六十九條第一項前段、第三百六十四條、第二百九
十九條第一項前段、第三百條、刑法第五十六條、第三百四十九條第二項、第四十一
條第一項前段、罰金罰鍰提高標準條例第一條前段、第二條，判決如主文。
本案經檢察官謝英民到庭執行職務。
中      華      民      國      九十一      年    七    月    三十一    日
                              臺灣高等法院刑事第五庭
                                  審判長法  官  曾  德  水
                                     法  官  趙  功  恆
                                        法  官  蘇  素  娥
右正本證明與原本無異。
不得上訴。
                                        書記官  葉  國  乾
中      華      民      國      九十一      年    七    月    三十一    日
附錄    本判決論罪科刑法條：
刑法第三百四十九條第二項
搬運、寄藏、故買贓物或為擔保者，處五年以下有期徒刑、拘役或科或併科一千元以
下罰金。
附表
 ┌───┬───────────────┬────────────────┐
 │編  號│  犯      罪      時      間  │犯       罪         態      樣  │
 │      │  犯      罪      地      點  │                                │
 ├───┼───────────────┼────────────────┤
 │  一  │九十年八月某日，在新竹縣新豐鄉│由李榮華在竹北「家樂福賣場」一樓│
 │      │被告租屋處附近                │竊取多種品牌香菸二十條，販售予知│
 │      │                              │情之被告                        │
 ├───┼───────────────┼────────────────┤
 │  二  │九十年九月初某日、及九月中旬某│由李榮華在竹北「家樂福賣場」，每│
 │      │日，在新竹縣新豐鄉被告租屋處  │次各竊取二十條香菸、五瓶軒尼詩洋│
 │      │附近                          │酒（計竊取二次），販售予知情之被│
 │      │                              │告                              │
 ├───┼───────────────┼────────────────┤
 │  三  │九十年九月間某日，在新竹縣新豐│由李榮華，在竹北「家樂福賣場」，│
 │      │鄉被告租屋處附近              │每次各竊取ＤＶＤ二台（計竊取二次│
 │      │                              │），販售予知情之被告            │
 ├───┼───────────────┼────────────────┤
 │  四  │九十年十月上旬某日，在新竹縣新│由李榮華在竹北「家樂福賣場」一樓│
 │      │豐鄉被告租屋處附近            │竊取二十條香菸、五瓶軒尼詩洋酒，│
 │      │                              │販售予知情之被告                │
 └───┴───────────────┴────────────────┘
